# 再发一个股权收购的贴子，真实案例，请大家多多指教

提问人：xustop 时间：2012-06-20 12:09:43
P公司为股份有限公司，收购另一家S公司，评估当日，数据如下（均为真实数据）

回答人：chenyiwei
回复 xustop 的帖子
在本案例中，假设相关的评估值是合理的，并假设这是一项非同一控制下的合并交易，则相当于同时发生了一项非同一控制下的合并交易和债权债务转让交易，这两笔交易的总价为 6000 万元，其中，债务（长期应付款）的转让价格为其评估值（也就是帐面值）4227.36万元（P公司帐面确认一项对S的长期应收款）；企业合并成本为6000-4227.36=1772.64万元（P公司层面确认一项长期股权投资）。
在P的合并报表层面，上述长期应收、长期应付应予以抵销；合并成本与所获取的被购买方可辨认净资产公允价值的差额确认为商誉。需要注意：本案例中确认的商誉不是1772.64-476.05万元＝1296.59万元，还要在此基础上再加上就评估增值确认的递延所得税负债。期末对商誉进行减值测试。

回答人：chenyiwei
回复 xustop 的帖子
从单体报表角度，S公司应当归还P公司代偿还的款项，所以S公司报表层面应确认一项负债，P公司个别报表层面确认一项对S公司的债权。
这种内部债权债务关系在合并报表层面应当抵销，即原先S公司的对外负债转换为合并集团的内部债权债务，S公司的对外债务（对合并集团以外的债务）因此减少。

提问人：xustop 时间：2012-06-20 14:25:40
回复 chenyiwei 的帖子
哇，陈大版主来回贴了啊，撒花撒花
你前面所说的我清楚了，最后一句话，期末对商誉进行减值测试？ 怎么进行减值测试呢？

回答人：chenyiwei
按照资产减值准则及其讲解、指南的规定测试。不过确实在实务中难度较大，还没有形成普遍认可的成熟做法，一般都是在被投资企业盈利能力不足或者发生非暂时性亏损时对其计提准备。

提问人：xiongmao12 时间：2012-06-26 21:31:38
回复 jie8848 的帖子
这里我也有疑问。我的理解是转让价格 6000 万，其中有42273635.79用于帮助s公司偿还债权，其他的用来购买s公司净资产。相当于对于s公司来说，本来所有负债4227.36元是对着很多债权人的，现在P公司帮他还了钱，s公司的债权人就变成了p公司一个，我理解这项债权属于实际上具有投资性质的款项，因此s公司做长期应付款，p公司做长期应收款。不知道我的理解是否准确？请高手指点！

回答人：chenyiwei
基本上可以这样理解。但需要进一步核实：P代S公司偿还的债务，S公司是否最后还要归还给P，还是不用归还了？如果不用再归还，则S公司应把这部分已代偿的负债扣税后转为资本公积；P公司将代偿款项计入对S股权投资成本

提问人：chenwenpei 时间：2012-06-26 22:46:53
回复 chenyiwei 的帖子
陈版，您好！ 现在准则是否要在此基础上加上评估增值确认的递延所得税负债？ 2010 版《企业会计准则讲解》的合并财务报表 479 页第三段“注：《关于企业重组业务企业所得税处理若干问题的通知》（财税【 2009 】 59 号）规定，企业股权收购时，收购方取得的股权（即对子公司的长期股权投资）的计税基础应以公允价值为基础确定，即意味着对子公司的长期股权在初始确认时与其计税基础不存在差异，在合并财务报表层面，母公司对子公司的长期股权投资实际上代表了子公司的各项资产、负债，也即意味着子公司的各项资产、负债在合并财务报表层面在税收上实际上是按公允价值确定计税基础的，与会计上相同，不存在暂性差异，因此，母公司在合并财务报表层面不需要对子公司该项固定资产及其折旧确认递延所得税影响或所得税影响。”此处怎么理解，请陈版指导！

回答人：chenyiwei
你引用的《讲解 2010 》此段内容有误。在非同一控制下控股合并中，购买方合并报表层面应确认被购买方各项可辨认资产、负债的购买日公允价值与计税基础之间暂时性差异的递延所得税影响。

提问人：chenwenpei 时间：2012-06-26 23:04:10
回复 chenyiwei 的帖子
您说的有误是指我引用的有误还是指 2010 版讲解中该段内容该段会计司写的有误？

回答人：chenyiwei
原文就写的有误。 59 号文明文规定：在股权收购的情况下，被收购方的税务事项原则上是保持不变的，故计税基础也不变，计税基础和账面价值（购买日公允价值）之间就必然存在暂时性差异，应在购买方合并报表中确认递延税